臺灣高雄地方法院刑事判決
110年度易字第340號
公  訴  人  臺灣高雄地方檢察署檢察官
被      告  趙柏毅



上列被告因妨害自由案件，經檢察官提起公訴（109年度偵字第2
2022號），本院判決如下：
    主  文
趙柏毅無罪。
    理  由
一、公訴意旨略以：被告趙柏毅為址設高雄市○○區○○○○00號「○○
    ○0」酒吧（下稱本案酒吧）之店長，因不滿告訴人余○○先前
    於酒駕遭逮捕時供出本案酒吧，竟趁告訴人於民國109年9月1
    2日上午3時許在本案酒吧結帳時，與姓名年籍不詳之成年人6名
    共同基於強制之犯意聯絡，先由被告對告訴人恫稱：「帳不是
    這樣結的，影響商譽怎麼算？」等語，復由上開年籍不詳之人
    徒手毆打告訴人，並向告訴人恫稱：「錢沒交就別想走出這
    個門，不然本票簽一簽大家早點了事」等語，使其心生畏懼，
    以此強暴、脅迫方式使告訴人簽立載有「乙方願意賠償甲方
    慰撫金/損害金新臺幣伍萬元正」等語之和解書（下稱系爭和
    解書），告訴人並因此受有右側眼眶下方擦挫傷、右側頭部
    挫傷、嘴唇挫傷、腹部挫傷等傷害（被告涉嫌傷害罪部分，
    業據告訴人於偵查中撤回告訴）。因認被告涉犯刑法第304
    條第1項強制罪嫌等語。
二、按犯罪事實應依證據認定之，無證據不得認定犯罪事實，刑
    事訴訟法第154條第2項定有明文。而認定犯罪事實所憑之證
    據，雖不以直接證據為限，間接證據亦包括在內；然而無論
    係直接或間接證據，其為訴訟上之證明，須於通常一般之人
    均不致有所懷疑，而得確信其為真實之程度者，始得據為有
    罪之認定，倘其證明尚未達到此一程度，而有合理性之懷疑
    存在時，即難為有罪之認定。
三、公訴意旨認被告涉有上開罪嫌，無非係以證人即告訴人、證
    人即當日在場客人吳○○各於警詢及偵查之證述、告訴人於高
    雄市立大同醫院就診之診斷證明書、高雄市政府警察局勤務
    指揮中心受理110報案紀錄單、系爭和解書及監視器翻拍照
    片等為論據。訊據被告堅詞否認有何強制犯行，辯稱：案發
    當天是告訴人跟其他酒客即吳○○在本案酒吧發生糾紛，當時
    我在休息室睡覺，我醒了之後店內員工才跟我說酒客間有糾
    紛，員工來講的時候衝突已經結束了，但員工不知道要怎麼
    辦所以來問我，而因為衝突的兩造我都認識，都是來我店裡
    消費的客人，可能他們希望我出面協調，所以我才應他們要
    求幫他們印一張空白和解書，他們簽完和解書之後就離開了
    ，和解書就留在店裡，我就放在櫃台，警察來的時候我就主
    動交出去了。我的認知是他們酒客之間自己發生糾紛並達成
    和解，我不知道為什麼說我涉嫌妨害自由，我根本不知道告
    訴人曾經酒駕並且講出我們酒吧的名字，我更沒有跟他說過
    這樣會影響我們店的商譽，我是之後看到筆錄才知道告訴人
    酒駕的事情。事後告訴人跟吳○○去調解的時候我沒到場，因
    為我覺得衝突發生在他們兩人之間與我無關，後來吳○○到我
    店裡消費的時候有跟我提到他們有達成調解，賠償金是吳○○
    自己處理的，跟我沒有關係等語。經查：
　㈠告訴人於警詢、偵訊及本院審理時證述內容如下：
　⒈109年9月12日警詢中證稱：
　　我跟本案酒吧的店長算認識但是不熟，我於109年5月29日酒
    駕遭警方逮捕時，有供出本案酒吧的店名，而於今天即109
    年9月12日3時許，我在本案酒吧遭店長教唆他人毆打恐嚇我
    。我稍早在店內消費結束要結帳離開時，店長稱：「帳不是
    這樣結的，上次你影響我的商譽該怎麼算？」我說：「哥，
    事情已經過這麼久了，今天我也來這裡消費了，你說該怎麼
    算？」之後店長就教唆小弟打我，店長的小弟對我說：「錢
    沒有交出來就別想走出這個門，要不然就本票簽一簽大家早
    點了事」，我說：「我為什麼要簽本票，我今天消費的錢已
    經付完了，你們這樣是在恐嚇我」，講完之後我又繼續被小
    弟毆打，現場一共16人，主要有2名女性及6名男姓攻擊與恐
    嚇我，有人徒手、也有人持椅子攻擊我，主要是店長在恐嚇
    我，我有簽一張新臺幣（下同）5萬元的本票等語（警卷第1
    9頁）。
　⒉109年12月18日及110年3月11日偵訊中證稱：
　　我之前酒駕被抓有說是在本案酒吧喝酒的，所以我這次是去
    道歉的，但他們不接受，接下來我就在本案酒吧一般座位區
    被圍毆。有人拿椅子作勢要打我，但最終只有徒手打我，我
    記得當時包含被告及吳○○在內有7、8個人圍著我，不過我不
    記得是誰出手，我提告他們恐嚇是因為我被圍住的時候，被
    告及吳○○以外的某一個男子先動手打我，之後跟我說「錢沒
    有交出來就別想離開，不然就簽本票」，我說的本票就是我
    在警局提出的和解書，我覺得是被告有恐嚇的意思，這名男
    子才會講前面那些話，吳○○應該也是同一夥的，店長是在我
    被打的過程中，跟我說「帳不是這樣結的，商譽怎麼算」這
    些話等語（偵卷第26至27頁）；衝突過程中酒吧有把鐵門拉
    下來，我簽完和解書之後鐵門才打開，我進入酒吧之後被告
    並沒有在休息室，他都在座位區，但我不記得他有沒有出入
    鐵門，當天衝突發生的時候我就有報案，但是直到簽完和解
    書我離開酒吧時，我都沒有看到警方到場，我後來到警察局
    報案的時候，警察才跟我說他們有過去但是進不去等語（偵
    卷第50頁）。
　⒊111年10月19日本院審理中證稱：
　　我當天去本案酒吧就是要去道歉，因為我之前酒駕有講說是
    在那裡喝酒的，我酒駕的日期是109年3月28日，我不知道為
    什麼店家知道我酒駕被抓，而這次案發時間109年9月12日距
    離我酒駕的時候間隔半年，這半年當中店家並沒有要我道歉
    ，是案發當天才跟我說的；（後改稱）那天我不是特別為了
    道歉而去的，是結帳的時候被告提到我酒駕供出他們酒吧的
    事情，他一講完「帳不是這樣結的」之後，我察覺到不對勁
    就立刻報警，後來我在店裡面被打，但因為店裡很多人又很
    昏暗，所以我不確定有幾個人打我，也不確定被告有沒有打
    我，我在警局說他們用椅子打我，後來檢察官那邊我說沒有
    ，我現在覺得應該的確沒有用椅子打我，都是徒手打。打完
    我之後他們就叫我簽和解書，過程中店裡的人來來去去的，
    而和解書是被告拿出來的，當時我只想要趕快簽一簽離開，
    所以我沒有注意到簽和解書的過程中被告有沒有在旁邊看，
    簽完之後我也不知道和解書交給誰，我就趕緊離開去警局報
    案。後來調解的時候我有跟吳○○說實際上跟我有糾紛的是被
    告才對，我並不清楚吳○○在現場對我做了什麼，但我還是跟
    吳○○成立調解，而吳○○在調解的時候並沒有說這件事情跟他
    沒有關係之類的話。另外，起訴書寫說現場有6個人，但我
    不知道是哪些人打我，我只確定有被告，我不知道為什麼吳
    ○○會被警察抓，我沒有跟吳○○發生爭執，後來我對吳○○撤回
    告訴的時候我也知道效力會及於本案被告，但我想說事情過
    這麼久了，也已經收到賠償了，不管是誰賠的，事情能夠快
    點結束就好了等語（院卷第208至229頁）。
　㈡觀諸告訴人前開證詞，關於案發當日前往本案酒吧是否係主
    動欲向被告道歉、當時現場包圍告訴人之人數、是否有人持
    椅子毆打告訴人、係先遭人毆打才遭恐嚇或係遭毆打的過程
    中始遭被告恐嚇、其認定恐嚇伊之人與被告之關聯性為何等
    節，前後證述不同，證詞顯然具有瑕疵。且查，告訴人於案
    發後製作警詢筆錄時，經警方調閱被告之個人戶籍資料照片
    供告訴人辨識，告訴人明確表示：這和我指控傷害及恐嚇我
    的人不是同一人等語（警卷第15頁、第19頁），而當時筆錄
    製作時間為109年9月12日5時56分至6時31分許，有告訴人之
    警詢筆錄在卷可佐（警卷第18頁詢問時間欄），距離告訴人
    指訴之案發時間即109年9月12日3時僅間隔3小時許，時間密
    接，對於先前所發生衝突之印象應最為深刻，然告訴人明確
    表示被告並非其所指控之對象；而告訴人於109年12月18日
    偵查中亦稱出言對伊恐嚇之人並非被告，對於檢察官詢問如
    何認定被告與該實行恐嚇行為之人有關聯時，告訴人稱：我
    覺得店長是這個意思等語，經檢察官進一步詢問有何證據證
    明被告及吳○○有對告訴人施以恐嚇行為，告訴人僅稱：我被
    打的過程中就打過兩次電話報案等語（偵卷第27頁）。告訴
    人於案發後第一時間既未指認被告，堪認告訴人認定該日在
    本案酒吧發生之糾紛與被告有關之依據，非無可能僅係因被
    告為案發地點的酒吧店長，而非告訴人實際上親身見聞被告
    參與或教唆店內發生之恐嚇行為。是以，告訴人之證述有前
    開瑕疵可指，已難盡信，則被告是否對告訴人為起訴意旨所
    載之犯行，非無合理懷疑。
　㈢卷內下列證據均無從補強告訴人前開有瑕疵可指之證述：
　⒈吳○○於警詢及偵查中證稱：我於109年9月12日大約12點、凌
    晨1點左右去本案酒吧，我去的時候沒有看到被告，店員跟
    我說他在休息。後來我在店內上廁所的時候有名男性也進來
    並跟我發生肢體碰撞，我只有看了他一眼但沒有理他，如廁
    完我要洗手的時候，他經過我又撞了我並推我一下，廁所外
    面有階梯我差點就摔出去，當下我氣不過就反推回去，他就
    摔倒在地上。我出手推他的這件事情跟被告沒有關係，我不
    清楚被告有沒有從休息室出來，我在現場沒有講、也沒有聽
    到有人說「錢沒有交出來就別想走出這個門，要不然就本票
    簽一簽」這樣的話，我也沒有強迫那個跟我發生衝突的人簽
    本票或和解書，是他自己主動說因為他先推我造成我差點受
    傷，所以想要用5萬元跟我和解，但我沒有想要跟他索討這
    筆錢，我只是想要簡單處理就好，所以我沒有理他就先走了
    。我要離開的時候有看到被告出來，但被告沒有問跟和解書
    有關的事情，被告一出來我就走了等語（警卷第2至4頁，偵
    卷第29頁、第51頁）。嗣後告訴人與吳○○於偵查中達成調解
    ，吳○○賠償告訴人1萬6,000元完畢，告訴人撤回對吳○○之傷
    害告訴（因刑事訴訟法第239條之規定，效力及於被告），
    有調解筆錄及撤回告訴狀各1份在卷可佐（偵卷第67至68頁
    、第73頁）。
　⒉又告訴人於案發當日在本案酒吧簽立系爭和解書，該和解書
    業已用電腦打字方式記載制式條款及預留立和解書甲、乙方
    填寫個資之欄位，嗣經告訴人填寫賠償金額5萬元及其個資
    後，該份和解書上半部略以：「業經雙方同意和解，謹書其
    和解條件如下：一、乙方願賠償甲方慰撫金/損害金新臺幣
    伍萬元正。二、甲方同意撤回告訴，以息訟爭，并除接受前
    項賠償金外，不再要求任何其他損害賠償。三、其他：（空
    白）」，下半部之「立和解書人甲方」部分空白，「立和解
    書乙方」部分則由告訴人親自書寫其姓名、身分證字號、住
    址、手機號碼及簽立日期，告訴人並於和解書上方賠償金額
    處及下方其姓名與身分證字號中間均蓋指印，業據告訴人證
    述在卷（偵卷第27頁），並有該和解書在卷可佐（警卷第26
    頁）。
　⒊綜觀上開證詞、調解筆錄及和解書，吳○○始終證稱是自己、
    而非是被告於起訴書所載時地與告訴人發生衝突，且當時被
    告並未在場也未要求告訴人賠償，而告訴人在空白和解書之
    「立和解書人乙方」自行填寫姓名、身分證字號、住址，並
    於和解條件第一點記載乙方願意賠償甲方「伍萬元」後，伊
    並未收下即離去，整個過程均與被告無涉，被告直到伊離開
    酒吧時才出現，期間沒有人對告訴人說過起訴書所載恐嚇字
    句等情，與告訴人證述本案衝突起因與被告有關、不知名男
    子恐嚇告訴人時被告在場且係被告授意該名男子為之等節均
    不符，吳○○之證詞顯然無法補強告訴人前揭證述；況告訴人
    於偵查中係與吳○○達成調解並收取吳○○給付之賠償金，告訴
    人並未要求被告必須一同與之調解或賠償；又系爭和解書上
    除告訴人自書賠償金額與其個資外，並未記載被告或吳○○之
    姓名，亦未記載簽立和解書之原因即糾紛緣由，賠償對象即
    「立和解書人甲方」欄位亦完全空白，則被告是否與告訴人
    指稱受到之妨害自由行為有關，並非無疑。從而，吳○○之證
    詞及告訴人簽立之和解書均無從補強告訴人前揭證詞之可信
    性，而告訴人與吳○○於偵查中達成調解並由吳○○賠償告訴人
    乙節，更無從建立前開告訴人與吳○○在本案酒吧所生糾紛與
    被告之關聯性。
　㈣起訴意旨固稱：倘係客人間衝突而簽立系爭和解書，當無可
    能由店家持有和解書，而被告身為本案酒店之店長竟無法提
    供案發當時店內之監視錄影畫面，均與常情有違，又被告無
    法提出其始終在包廂內休息之證據，然店外監視器畫面可證
    明被告曾於案發時間出入本案酒吧大門，足認被告涉犯強制
    罪嫌等語，並以告訴人之報案紀錄、案發當時酒吧外面之監
    視器光碟暨截圖及簽立之和解書影本等資為論據（警卷第25
    至28頁，偵卷第39頁）。然查，被告面對警方質問為何監視
    器主機並未接上硬碟時，被告供稱：當時廠商來我店裡維修
    監視器時，留下一個隨身碟跟硬碟，我也不懂監視器，所以
    我不知道有沒有存錄影像，但如果是我拔掉的，應該還看得
    到前面的畫面等語（警卷第13頁），無論被告前述內容是否
    為真，然店內監視器主機並未攝得案發當日影像之原因多端
    ，卷內亦無證據可認被告係因與告訴人發生衝突始摘下主機
    或刪除當日錄影畫面，自難逕認「身為店長卻無法提供監視
    器畫面」即與常理有違，並據此推認告訴人簽署系爭和解書
    係遭被告強迫所為；再查，告訴人之報案紀錄及店外監視器
    畫面等證據，亦僅能證明告訴人於109年9月12日4時2分許撥
    打110電話報案稱「發生糾紛」、被告於109年9月12日4時14
    分59秒許自本案酒吧步出店門口等情，然告訴人簽立系爭和
    解書之理由、告訴人報案時被告是否在場並對之施行強制犯
    行、告訴人在本案酒吧內是否、及與何人發生衝突等情，卷
    內並無證據可佐，而告訴人對於被告是否在不詳人士毆打伊
    及簽立和解書時在場或有任何教唆行為，前後證詞反覆，業
    如前述，另參酌倘被告確實與不詳之多位成年人共同為起訴
    書所載之強制犯行，告訴人如何在眾人團團包圍下打電話報
    案，而電話中為何未提及自己遭人強行留在店內而僅稱「發
    生糾紛」，均不合常理；末查，系爭和解書在「立和解書人
    甲方」未有任何記載，與被告之關聯性何在，已有明顯可疑
    之處，又吳○○始終證稱因為不知道為什麼告訴人要寫和解書
    ，所以沒有等到告訴人填寫完畢就離開，告訴人亦稱自己簽
    完和解書後未拿取即離去，均業如前述，則被告將酒客間不
    知何故填寫、然其上有告訴人完整個資之和解書暫置於店內
    ，難認有何違背常情之處，況該和解書倘係被告要求告訴人
    簽立，被告當可自行於和解書甲方（債權人）填上自己之姓
    名，惟其並未為之，益徵本案告訴人簽立和解書之行為是否
    與被告有關，非無合理懷疑。
四、綜上所述，除告訴人前後不一之單一指述外，卷內並無其他
    證據可資補強其指訴被告對其實施妨害自由犯行之真實性，
    是依檢察官起訴所憑事證，尚不足說服本院形成被告有本案
    犯行之確信，揆諸前揭說明，自應為被告無罪之諭知。
據上論斷，應依刑事訴訟法第301條第1項前段，判決如主文。
本案經檢察官陳麒提起公訴，檢察官陳俊秀到庭執行職務。
中　　華　　民　　國　　111 　年　　11　　月　　21　　日
                  刑事第三庭  審判長  法  官  林青怡
　　　　　　　　　                    法  官  侯弘偉
                                      法  官  胡家瑋
以上正本證明與原本無異。
如不服本判決應於收受送達後20日內向本院提出上訴書狀，並應
敘述具體理由；如未敘述上訴理由者，應於上訴期間屆滿後20日
內向本院補提理由書（均須按他造當事人之人數附繕本）「切勿
逕送上級法院」。
如因疫情而遲誤不變期間，得向法院聲請回復原狀。
中　　華　　民　　國　　111 　年　　11　　月　　21　　日
   　　　　　　　　　　　　　　　　　 書記官  簡雅文